【裁判字號】    98,上更(一),61
【裁判日期】    990406
【裁判案由】    損害賠償等
【裁判全文】
臺灣高等法院民事判決                98年度上更(一)字第61號
上  訴  人  丙○○
訴訟代理人  張世興律師
上  訴  人  逸仙首馥公寓大廈管理委員會
法定代理人  乙○○
被上訴人    甲○○
上列二人共同
訴訟代理人  劉智園律師
上列當事人間損害賠償等事件，上訴人對於中華民國97年1月10
日臺灣臺北地方法院96年度訴字第3913號第一審判決各自提起上
訴，經最高法院第一次發回更審，本院於99年3月16日言詞辯論
終結，判決如下：
    主  文
原判決除確定部分外，關於(一)命上訴人逸仙首馥公寓大廈管理委
員會給付逾新台幣壹佰貳拾參萬柒仟玖佰壹拾捌元，及自民國96
年4月13日起至清償日止，按年息5％計算之利息，及假執行之宣
告。(二)駁回上訴人丙○○請求被上訴人甲○○連帶給付之部分暨
上開部分訴訟費用之裁判均廢棄。
上開廢棄部分，關於(一)上訴人丙○○在第一審之訴及假執行之聲
請均駁回。(二)被上訴人甲○○應與上訴人逸仙首馥公寓大廈管理
委員會連帶給付上訴人丙○○新台幣壹佰貳拾參萬柒仟玖佰壹拾
捌元，及自民國96年10月16日起至清償日止，按年息5％計算之
利息。
上訴人丙○○、逸仙首馥公寓大廈管理委員會其餘之上訴均駁回
。
第一審（除確定部分外）、第二審及發回前第三審之訴訟費用，
關於上訴人丙○○上訴部分，由被上訴人甲○○負擔百分之三十
七，餘由上訴人丙○○負擔；關於上訴人逸仙首馥公寓大廈管理
委員會上訴部分，由上訴人丙○○負擔百分之六十三，餘由上訴
人逸仙首馥公寓大廈管理委員會負擔。
    事實及理由
一、上訴人逸仙首馥公寓大廈管理委員會之主任委員原為許裕義
    ，嗣於民國98年6月間變更為乙○○，已具狀聲明承受訴訟
    （見本院卷25頁至28頁），應予准許。
二、上訴人丙○○主張：對造上訴人逸仙首馥公寓大廈管理委員
    會（下稱系爭管委會）為坐落台北市○○○路逸仙首馥公寓
    大廈（下稱系爭大廈）住戶成立之管理委員會、被上訴人甲
    ○○擔任主任委員，明知伊於95年3月9日向原審被告洪瑞陽
    （已確定）承租門牌號碼台北市○○○路76號3樓房屋（下
    稱系爭房屋）經營源逢診所使用，依當時系爭大廈之規約並
    無限制2樓以上房屋不得供營業使用，伊於95年4月間開始裝
    潢系爭房屋後，詎系爭管委會先則阻撓裝潢施工，復於源逢
    診所開業後，阻止診所醫師進入系爭大廈，要求診所客戶換
    證、登記、量體溫，並於電梯內設樓層管制卡、電梯內外張
    貼公告稱伊違規使用系爭房屋，又提高診所管理費等，影響
    伊診所經營，伊要求洪瑞陽出面改善，未獲置理。嗣伊於95
    年11月6日接獲原審95年度執全字第4443號執行命令，命伊
    不得將系爭房屋作非供特定人長期住宿之使用，如不履行，
    將拘提、管收或處怠金，致伊不得不結束診所營業。另甲○
    ○為系爭管委會之法定代理人，綜理系爭大廈各項事務，對
    於得否聲請定暫時狀態假處分，知之甚稔，竟為上開行為，
    侵害伊之權利，類推適用民法第28條規定，甲○○亦應與系
    爭管委會負連帶賠償之責。伊受有1.轉讓沙發、茶几、桌椅
    、書櫃、護理床等損失新台幣（下同）806,270元，2.冷氣
    設備、飾板裝飾等損失330,500元，3.電腦設備、電話裝置
    、網站設計、廣告設計等損失181,180元，4.固定裝潢損失
    606,376元，5.營業損失140萬元，計3,324,326元。爰依民
    法第184條、第185條、類推適用民法第28條之規定，聲明請
    求：(一)系爭管委員、甲○○應連帶給付伊計3,324,326元，
    及自起訴狀繕本送達翌日起至清償日止，按年息5％計算之
    利息。(二)願供擔保請准宣告假執行【丙○○於原審請求洪瑞
    陽給付469,000元本息、及應與系爭管委會、甲○○連帶給
    付3,324,326元本息部分，原審僅判命洪瑞陽應給付76,972
    元本息，而駁回丙○○其餘請求，洪瑞陽就其敗訴部分未上
    訴，丙○○雖對敗訴部分上訴，惟經本院前審及最高法院駁
    回上訴而確定，下不贅述】。
三、上訴人系爭管委會、被上訴人甲○○則以：系爭管委會不具
    權利能力，不得為侵權行為主體。系爭大廈位於國父紀念館
    旁，於興建完成之初，即規劃作純住宅使用，依系爭大廈規
    約第14條可知，系爭房屋僅得作為純住宅使用。因系爭大廈
    採中央空調設計，管委會於禽流感疫情期間，為預防呼吸系
    統疾病漫延傳染，乃採體溫測量，係依規約執行職務，以維
    護住戶之居住安全及環境衛生，依法正當行使權利，並無不
    法刁難或侵權情事。至系爭管委會聲請定暫時狀態之假處分
    制止丙○○繼續開設診所，係依區分所有權人會議決議執行
    職務，並經原法院95年度裁全字第5496號裁定准許，可見管
    委會執行職務並無故意或過失可言。另丙○○與洪瑞陽簽訂
    系爭租約時，已明知系爭大廈2樓以上僅得作為住宅使用，
    其就損害之發生與有過失。又甲○○為當時管委會主委，於
    聲請假處分時掛名為法定代理人，係執行職務，並未以個人
    名義為之，自無侵權行為，不負連帶責任等語，資為抗辯。
    求為命：(一)駁回丙○○之訴及假執行之聲請。(二)如受不利判
    決，願供擔保請准宣告免假執行。
四、原審為丙○○一部勝訴、一部敗訴之判決，即判命系爭管委
    會應給付丙○○3,324,326元，及自96年4月13日起至清償日
    止，按年息5％計算之利息，並諭知丙○○、系爭管委會分
    別以111萬元、3,324,326元供擔保後，得、免假執行；另駁
    回其餘之訴及假執行之聲請。
    丙○○、系爭管委會就其敗訴部分，均提起上訴，經最高法
    院發回更審，丙○○之上訴聲明：(一)原判決除確定部分外，
    對其不利部分廢棄。(二)上開廢棄部分，甲○○應與系爭管委
    會連帶應給付3,324,326元，及自96年4月13日起至清償日止
    ，按年息5％計算之利息。
    系爭管委會之上訴聲明：(一)原判決除確定部分外，對其不利
    部分廢棄。(二)上開廢棄部分，丙○○在第一審之訴及假執行
    之聲請均駁回。
    甲○○之答辯聲明：上訴駁回。
五、兩造對於(一)系爭房屋係洪瑞陽所有，丙○○於95年3月9日與
    洪瑞陽就系爭房屋簽訂系爭租約，租期自95年6月10日起至
    100年6月9日止，租金每月67,000元。(二)系爭大廈使用執照
    內容為：地上1層用途為一般事務所（G2）；地上2層至地上
    13層用途為集合住宅（H2）。而H2類組依建築物使用類組及
    變更使用辦法之規定係指供特定人長期住宿之場所。(三)丙○
    ○租賃系爭房屋係開設源逢診所。(四)丙○○於95年5月間開
    業後，系爭管委會實施換證、登記、量體溫等措施。(五)系爭
    管委會向原法院聲請定暫時狀態之假處分，原法院於95年9
    月29日以95年度裁全字第5496號裁定准許，並於95年11月6
    日核發95年度執全字第4443號執行命令，命丙○○、洪瑞陽
    不得將系爭房屋作非供特定人長期住宿之使用，丙○○不服
    提起抗告，經本院於96年8月27日以95年度抗字第1761號裁
    定廢棄而駁回系爭管委會假處分之聲請，系爭管委會對之提
    起再抗告，經本院於96年10月2日裁定駁回再抗告，系爭管
    委會復對之提起抗告，經最高法院於96年11月22日以96年度
    台抗字第830號裁定駁回抗告而確定。(六)依95年1月14日至同
    年4月14日間之系爭大廈規約第14條規定：「一區分所有權
    人及住戶對專有部分及約定專用之使用，應依使用執照所載
    用途為之。二區分所有權人及住戶對於專有部分及約定專用
    部分應依符合法令規定之方式使用，並不得損害建築物之主
    要構造及妨害建築物環境品質」，第19條第5項第1款規定：
    「社區商用使用規定1樓商用店家不得設置以下業種：八大
    行業、餐廳、酒吧、小吃店、咖啡廳、速食店、牙醫診所、
    理容院、荼室、汽機車修理業、殯葬業、宗教團體等影響大
    樓住戶安寧及權益以及大樓環境生活品質之相關行業，並於
    出租前提報管委會核備」。依95年4月15日以後之系爭大廈
    規約第14條第5項第1款規定：「本棟大樓2樓以上（含2樓）
    以上為純住宅，住宅部分之各持分所有者，應將其所有之住
    宅部分，專為供於住宅之用，不得用於其他之用途」之事實
    ，並不爭執，復有系爭租約、原法院95年度裁全字第5496號
    、本院95年度抗字第1761號、最高法院96年度台抗字第830
    號民事裁定、原法院執行命令、系爭大廈規約及台北市政府
    工務局使用執照附表可稽（見原審卷10頁至23頁、90頁至94
    頁、137頁、138頁、279頁至281頁、319頁、320頁），堪信
    為真實。
六、按「法人對於其董事或其他有代表權之人因執行職務所加於
    他人之損害，與該行為人連帶負賠償之責任」、「因故意或
    過失，不法侵害他人之權利者，負損害賠償責任」，民法第
    28條、第184條第1項定有明文。經查：
  (一)依公寓大廈管理條例第3條第9款規定，管委會係由區分所有
    權人選任住戶若干人為管理委員所設立之組織，旨在執行「
    區分所有權人會議決議事項」及「公寓大廈管理維護事務」
    ，於完成社團法人登記前，僅屬非法人團體，固無實體法上
    完全之權利能力。然現今社會生活中，以管委會之名義為交
    易者比比皆是。於民事訴訟法已有第40條第3項：「非法人
    之團體，設有代表人或管理人者，有當事人能力」規定之外
    ，公寓大廈管理條例更於第38條第1項明文規定：「管理委
    員會有當事人能力」，明文承認管委會具有成為訴訟上當事
    人之資格，得以其名義起訴或被訴，就與其執行職務相關之
    民事紛爭享有訴訟實施權；並於同條例第6條第3項、第9條
    第4項、第14條第1項、第20條第2項、第21條、第22條第1項
    、第2項、第33條第3款但書，規定其於實體法上亦具享受特
    定權利、負擔特定義務之資格，賦與管委會就此類紛爭有其
    固有之訴訟實施權。故管委會倘基於規約約定或區分所有權
    人會議決議所為職務之執行致他人於損害，而應由區分所有
    權人負賠償責任時，其本身縱非侵權行為責任之權利義務歸
    屬主體，亦應認被害人得基於程序選擇權，並依上開同條例
    第38條第1項規定及訴訟擔當法理，選擇非以區分所有權人
    而以管委會為被告起訴請求，俾迅速而簡易確定私權並實現
    私權，避免當事人勞力、時間、費用及有限司法資源之不必
    要耗費。故本件丙○○以系爭管委會為被告，而不以區分所
    有權人為被告請求損害賠償，依上開說明，於法並無不合，
    系爭管委會抗辯其無權利能力，不具有對侵權行為損害賠償
    責任之能力云云，殊非可取。
  (二)系爭大廈使用執照內容為：地上1層用途為一般事務所（G2
    ）；地上2層至地上13層用途為集合住宅（H2）。而H2類組
    依建築物使用類組及變更使用辦法之規定係指供特定人長期
    住宿之場所，有台北市政府工務局94使字第0021號使用執照
    可參【附原法院95年度裁全字第5496號（下稱第5496號卷）
    假處分卷94-1頁、原審卷138頁】。另丙○○租賃系爭房屋
    開設源逢診所（負責醫師黃維林），業經台北市政府衛生局
    核准在案，依據台北市政府工務局函謂：「查案址地點（指
    系爭房屋）建築物領有本局核發94使字第0021號使用執照，
    原核准使用用途為集合住宅。按『台北市一定規模以下建築
    物免辦理變更使用執照管理辦法』規定，住宅類使用為辦公
    服務類之診所，且樓地板面積未達500平方公尺者，免辦理
    變更使用執照。再查案址業已委託王復國建築師辦理建築物
    室內裝修審核查驗，並經本局以95年3月31日北市工建字第
    09563424000號函同意備查在案．．」、台北市衛生局謂：
    「該診所申請設立時提出之建築物使用執照分區為『住4-1
    』依據台北市土地使用分區管制規則使用規定係屬醫療保健
    服務業允許使用之範圍，本局依相關法規審核並於95年4月
    24日核准設立．．」等語，有醫療機構開業執照、台北市政
    府工務局95年5月8日北市工建字第09563487000號函、台北
    市衛生局96年7月12日北市衛醫護字第09635394900號函可參
    （見第5496號卷93頁、94頁、95頁、原審卷184頁），是依
    當時之法令規定，系爭房屋並無不得作為醫療診所使用之限
    制，且丙○○於開設診所前已向主管機關台北市政府衛生局
    、工務局等單位申請核准在案，依法自得在系爭房屋開設診
    所營業。
  (三)又丙○○係於95年3月9日與洪瑞陽就系爭房屋簽訂租賃契約
    ，依95年4月15日修正前系爭大廈規約第14條僅約定：「一
    區分所有權人及住戶對專有部分及約定專用之使用，應依使
    用執照所載用途為之。二區分所有權人及住戶對專有部分及
    約定專用部分應依符合法令規定之方式使用，並不得損害建
    築物之主要構造及妨害建築物環境品質」，且無下開第20條
    之約定（見原審卷116頁、118頁），可知丙○○於承租系爭
    房屋時，系爭大廈規約並無限制2樓以上不得供營業使用，
    系爭管委會係於洪瑞陽出租系爭房屋供丙○○開設診所使用
    後，始針對丙○○之診所，於95年4月15日修正該規約第14
    條第5項第1款為：「專有部分之用途：1.本棟大樓2樓（含2
    樓）以上為純住宅，住宅部分各持分所有者，應將其所有之
    住宅，專為供於住宅之用，不得用於其他之用途」（見原審
    卷126頁），並增加第20條第5項第1款、第6款規定：「1.商
    用店家不得設置以下營業種類：八大行業、餐廳、酒吧、小
    吃店、咖啡廳，速食店、醫療診所、理容院、茶室、汽機車
    修護業、殯葬業、宗教團體或其他具污染性、危險性或其他
    有違公共秩序及善良風俗之營業。．．6.使用執照登記為住
    4- 1，2樓（含）以上樓層區（漏『分所有』等文字）權人
    不得至主管機關申請為商業用途，如有違反者，該區分所有
    權人應對其他所有區分所有權人負擔損害賠償責任。」（見
    原審卷129頁、130頁），企圖藉規約之修改，以阻止上開診
    所營業。
  (四)證人黃上高（即丙○○之配偶）於原審證稱：從開始裝潢，
    系爭管委會即限制工人進出，要求申請裝潢執照，凡是親朋
    好友進出都要作管制，要有身分證、證件，要量體溫，要求
    到一樓親自接人，一直到診所結束營業為止都是如此，同時
    在電梯做樓層管制，在電梯內張貼對診所不利文字，說診所
    違法，不斷要求修改管理規約，目的都是在限制診所營業等
    語甚詳（見原審卷266頁反面、267頁），參諸事後系爭管委
    會以洪瑞陽出租系爭房屋予丙○○開設診所，違反使用執照
    登記之使用用途，且系爭大廈規約已修正，丙○○及洪瑞陽
    違反該規約，該診所出入份子複雜，造成管理上之困難及危
    害住戶健康為由，聲請定暫時狀態之假處分，禁止丙○○及
    洪瑞陽將系爭房屋作非供特定人長期住宿之使用，如已為非
    供特定人長期住宿之使用，應立即停業，雖經原法院於95年
    9月29日以95年度裁全字第5496號裁定准許，並於95年11月6
    日核發北院錦95執全壬字第4443號執行命令，丙○○即結束
    診所之營業（惟該裁定業經本院於96年8月27日以95年度抗
    字第1761號裁定廢棄，經最高法院於96年11月22日以96年度
    台抗字第830號裁定駁回系爭管委會之抗告而確定，業如前
    述，見原審卷279頁至281頁、319頁、320頁），嗣系爭管委
    會對洪瑞陽、丙○○提起回復原狀之本案訴訟，請求禁止其
    二人就系爭房屋專有部分作為經營醫療診所用途，亦經原審
    於96年11月19日以96年度訴字第1569號判決駁回在案，有該
    判決書可稽（見原審卷326頁至330頁），益證系爭管委會以
    聲請定暫時狀態假處分及回復原狀訴訟之方式，干擾上開診
    所營業。
  (五)系爭管委會雖辯稱上開診所於95年7月27日已歇業，其停止
    營業與假處分執行無關，另該假處分之效力僅及於丙○○，
    與源逢診所無關云云，無非以台北市政府衛生局96年7月12
    日北市衛醫護字第09635394900號函：「．．另該診所業於
    95年7月27日辦理歇業在案」之敘述為證（見原審卷184頁）
    ，然證人黃上高證稱：根據台北市政府衛生局之規定，如有
    診所負責人變更的話，一定要先辦理歇業，伊是為了辦理變
    更負責人，後來復業時之負責人就不是黃維林等語（見原審
    卷268頁反面），又源逢診所原由黃維林為負責醫師，嗣於
    95年8月7日改由高山為負責醫師，有其開業執照足憑（見原
    審卷189頁），診所係以負責醫師為主體，負責醫師不同，
    診所主體亦不同，是由原來之負責醫師黃維林先辦理歇業後
    ，再由高山醫師為開業申請，自無不合，是證人黃上高之證
    言，洵屬可採。又丙○○係出資開設源逢診所者，既為假處
    分效力所及，源逢診所自受假處分之執行而不得繼續營業，
    是系爭管委會辯稱假處分之效力僅及於丙○○，源逢診所仍
    可繼續營業云云，殊非足取。
  (六)綜上，丙○○依法令及系爭大廈當時之規約，其於系爭房屋
    開設診所並無違法，即具使用系爭房屋開設診所之權利，嗣
    因系爭管委會本於規約約定或區分所有權人會議決議之作為
    及假處分之執行命令，不得不於95年11月間結束診所營業，
    其權利受侵害，系爭管委會對於丙○○之權利受侵害一節，
    難謂無過失。故丙○○依民法第184條第1項之規定，請求系
    爭管委會負損害賠償責任，於法相符。另甲○○為系爭管委
    會當時之主任委員，明知其執行主任委員之職務，聲請假處
    分禁止診所營業之行為，將侵害丙○○經營診所之權利，仍
    執意為之，丙○○主張類推適用民法第28條之規定，請求甲
    ○○應與系爭管委會負連帶賠償責任，亦屬有據。
七、茲就丙○○得請求之賠償數額，析述如下：
  (一)丙○○為開設診所而購置沙發、桌椅、系統音響、消防設備
    等（明細如附表一所示），花費成本1,228,270元，有出貨
    明細單、收據、估價單為證（見原審卷29頁至39頁），採用
    定率遞減法計算至診所結束營業之95年11月8日止，折舊額
    為277,764元，扣除折舊額後，殘值為950,506元（計算式如
    附表一所示），嗣丙○○以422,000元之低價出賣予第三人
    戊○○，核與證人戊○○結證：「我本身另外有在明錦診所
    上班，在96年3月份要設立明錦診所，剛好我的朋友95年年
    底告訴我說他的診所要結束，就問我有沒有需要買他診所的
    東西，我就跟他買，就是收據上寫的那些項目，總共新台幣
    422,000元」等語相符（見本院卷70頁反面）。是上開殘值
    950,506元扣除折價讓售之422,000元後，餘528,506元，得
    請求賠償，逾此部分，不應准許【另對系統音響依固定資產
    耐用年數表所示，應依歌唱及視聽娛樂設備〈號碼3199 ，
    見本院卷183頁〉耐用年數7年計算，丙○○主張依廣播設備
    發射設備耐用年數為10年云云（見本院卷112頁），惟系統
    音響並非廣播發射設備，尚非可採，併予敘明】。
  (二)丙○○主張購置電腦3部、NEC燒錄器、電話裝置費3支、網
    站設計、對開、八開、雜誌內頁、DM稿設計費等花費成本21
    7,180元，折舊額5,617元，折價讓售36,000元，損失175,56
    3元云云（見本院卷64頁），對於成本支出及折價讓售部分
    ，業據丙○○提出中古電腦買賣合約書、市內電話裝機及異
    動電信費、收據為證（見原審卷44頁至53頁），惟其中電腦
    3部、NEC燒錄器之耐用年數為5年，折舊天數（95年4月15日
    起至99年11月8日止）為208天，採定率遞減法計算，折舊額
    為12,436元【59,140×(369/1,000)×(208/365)＝12,436】
    ，扣除上開折舊及讓售金額後，實際損害為168,744元（217
    ,180－12,436－36,000＝168,744），於此範圍應予准許，
    逾此部分則不予准許。
  (三)丙○○主張系爭房屋之裝潢成本為606,376元，業據其提出
    台北市室內設計裝修商業同業公會之鑑價報告書為證（見原
    審卷54頁至58頁），復據證人丁○○到院證稱：「我代表台
    北市室內裝修商業同業公會到台北市○○○路76號3樓去鑑
    定的，現場是住宅大樓之內的診所，我鑑定他診所裡面裝修
    的價格，我並沒有扣除使用的折舊，沒有扣除的原因是我們
    只估算裝修的價格，至於已經使用的年限折舊的部分，不在
    我們鑑定範圍內，應該是法院的事。我當時所估的金額就是
    新台幣606,376元」等語（見本院卷71頁反面），足堪採信
    。另室內裝潢耐用年數為10年（號碼1025，見本院卷174頁
    ），折舊天數（95年5月1日起至99年11月8日止）為192天，
    採定率遞減法計算，折舊額為65,708元【606,376×(206/1,
    000)×(192/365)＝65,708】，扣除上開折舊後，實際損害
    為540,668元（606,376－65,708＝540,668），於此範圍應
    予准許，逾此部分則不予准許。
  (四)另民事訴訟如係由原告主張權利者，應先由原告負舉證之責
    ，若原告先不能舉證，以證實自己主張之事實為真實，則被
    告就其抗辯事實即令不能舉證，或其所舉證據尚有疵累，亦
    應駁回原告之請求，最高法院17年上字第917號判例參照。
    1.丙○○再主張冷氣設備（中央空調）、南洋風門板腰帶飾
      板、玄關造形柱、雕花飾板之成本花費為330,500元，扣
      除折舊後殘值為308,140元（見本院卷63頁，如附表二所
      示），雖據提出宇聯企業社出具之統一發票二張、五藝家
      具股份有限公司出具之出貨明細表為證（見原審卷41頁、
      42頁），然上開物品均屬於動產，並非固定於系爭房屋之
      室內裝潢（如係固定於裝潢上不可拆卸，則依先前所述，
      已由裝潢損失予以填補），丙○○並未提出其他證據，證
      明上開物品拆除後已折價讓售予他人而受有價差之損失，
      復未能舉證證明，經拆卸後已不堪使用，即難以證明有此
      部分之損害，故其請求殘值308,140元損失云云，不應准
      許。
    2.丙○○另請求95年11月、12月之營業損失每月70萬元，計
      140萬元云云，其僅提出二張療程紀錄表為證（見原審卷
      62頁、63頁），其中一張登記95年9月份二位患者周華
      、黃芳之療程費用計714,400元、另一張登記95年10月
      份二位患者楊荃、柳坤之療程費用計786,712元，此
      外別無其他證據。查營業損失係指診所之總收入扣除人事
      、房租、醫藥費用、稅捐等等經營成本後之淨收入，始屬
      所失利益，丙○○並無法提出源逢診所自開業後迄95年11
      月8日結束營業止，每月之病患人數、收入資料等帳冊，
      此屬於其能力範圍得以提出，且要求其提出並無重大困難
      及顯失公平之情形，以供本院憑以調查，其空言主張二個
      月營業損失140萬元云云，即乏依據。況且初始經營診所
      雖投入設備、裝潢、人事等成本費用，然病患人數不多，
      收入不敷成本，不一定會有盈餘，開設診所數月後仍呈現
      虧損狀態者，比比皆是。丙○○既無法舉證證明其營業總
      收入為多少，逕自要求本院以總收入扣除20％必要費用後
      ，即為營業損失云云（見本院卷114頁），亦無足取。
  (五)綜上，丙○○所得請求之損害為1,237,918元。
    （528,506＋168,744＋540,668＝1,237,918）
八、從而，丙○○依民法第184條第1項之侵權行為損害賠償請求
    權及類推適用民法第28條之規定，請求系爭管委會及甲○○
    連帶給付1,237,918元，及其中系爭管委會自96年4月13日起
    、甲○○自96年10月16日起（系爭管委會之起訴狀繕本於96
    年4月12日送達，甲○○之追加訴狀繕本於96年10月15日送
    達，送達回證見原審卷68頁、283頁）均至清償日止，按年
    息5％計算之利息，為有理由，應予准許，其逾此部分請求
    ，於法無據，不應准許。原審就上開不應准許之部分判命系
    爭管委會給付2,086,408元本息（3,324,326－1,237,918＝
    2,086,408）及就應准許之部分駁回丙○○請求甲○○連帶
    給付部分，均於法未合，系爭管委會及丙○○分別就上開部
    分提起上訴，指摘原判決此部分不當，求為廢棄，為有理由
    ，爰由本院改判如主文第二項所示。原審判決就上開應准許
    之部分，為系爭管委會敗訴之判決，及就不應准許之部分為
    丙○○敗訴之判決，核無違誤，系爭管委會及丙○○分別指
    摘原審判決此部分不當，求為廢棄改判，為無理由，應駁回
    系爭管委會及丙○○此部分之上訴。又本件所命給付，系爭
    管委會及甲○○上訴第三審所得受之利益未逾150萬元，不
    得上訴第三審，本院判決後已告確定，此部分丙○○聲請准
    供擔保請求宣告假執行，自非所許；另丙○○敗訴部分，其
    假執行之聲請亦失所據，不應准許，則丙○○假執行之聲請
    ，應予駁回。
九、本件事證已臻明確，兩造其餘攻擊防禦方法及立論之證據資
    料，均經本院審酌後，對判決結果不生影響，爰無庸逐一論
    述，併此敘明。
十、據上論結，本件上訴人丙○○、逸仙首馥公寓大廈管理委員
    會之上訴，均為一部有理由，一部無理由，依民事訴訟法第
    450條、第449條第1項、第79條，判決如主文。
中    華    民    國    99    年    4     月    6     日
                  民事第十六庭
                      審判長法  官  王聖惠
                            法  官  邱瑞祥
                            法  官  呂淑玲
正本係照原本作成。
丙○○如如不服本判決，應於收受送達後20日內向本院提出上訴
書狀，其未表明上訴理由者，應於提出上訴後20日內向本院補提
理由書狀（均須按他造當事人之人數附繕本）上訴時應提出委任
律師或具有律師資格之人之委任狀；委任有律師資格者，另應附
具律師資格證書及釋明委任人與受任人有民事訴訟法第466條之1
第1項但書或第2項（詳附註）所定關係之釋明文書影本。
逸仙首馥公寓大廈管理委員會、甲○○不得上訴。
中    華    民    國    99    年    4     月    6     日
                              書記官  明祖全
附註：
民事訴訟法第466條之1（第1項、第2項）：
對於第二審判決上訴，上訴人應委任律師為訴訟代理人。但上訴
人或其他法定代理人具有律師資格者，不在此限。
上訴人之配偶、三親等內之血親、二親等內之姻親，或上訴人為
法人、中央或地方機關時，其所屬專任人員具有律師資格並經法
院認為適當者，亦得為第三審訴訟代理人。

司法院資訊處製作；財團法人民間司法改革基金會備份。
